【裁判字號】    98,訴,3198
【裁判日期】    990119
【裁判案由】    毒品危害防制條例
【裁判全文】
臺灣板橋地方法院刑事判決              98年度訴字第3198號
公  訴  人  臺灣板橋地方法院檢察署檢察官
被      告  甲○○  31歲民.
選任辯護人  杜冠民律師
上列被告因違反毒品危害防制條例案件，經檢察官提起公訴（98
年度偵字第19790 號）及移送併案審理（98年度偵字第25315 號
），本院判決如下：
    主  文
甲○○犯如附表編號一至編號五所示之罪，處如附表編號一至編
號五所示之刑，應執行有期徒刑陸年陸月，扣案之第三級毒品愷
他命壹包（毛重肆點柒公克，因鑑驗使用零點零壹公克）及犯罪
所得共新臺幣陸仟元均沒收，其中如附表編號一、二所示之犯罪
所得共新臺幣仟元如一部或全部不能沒收時，以其財產抵償之
。
甲○○被訴如附表編號六所示之罪，無罪。
    事  實
一、甲○○明知MDMA為毒品危害防制條例所管制之第二級毒品，
    不得非法施用，竟仍基於幫助其女友乙○○施用第二級毒品
    MDMA之犯意，於民國98年4 月5 日在其與乙○○同住之臺北
    縣樹林市○○街130 之2 號13樓住所內，因乙○○向其表明
    想要施用MDMA，且願意出資新台幣（下同）500 元購買，甲○○即攜帶該乙○○交付之500 元現金外出至某不詳舞廳向
    姓名年籍不詳之成年人購買MDMA藥丸1 顆，並攜回上開住處
    交給乙○○而幫助其施用第二級毒品MDMA一次。
二、甲○○復基於販賣第三級毒品愷他命之犯意，以乙○○所有
    之0000000000號行動電話與丙○○所有0000000000號行動電
    話聯絡，分別於下列時間、地點，販賣愷他命共4 次予丙○○：
    (一)於98年6 月中旬某日晚間，在臺北縣新莊市○○街及中和
      街口，以1,500 元之價格，販賣重量不詳之第三級毒品愷
      他命1 小包予丙○○。
    (二)於98年6 月底某日，在同上地點，以1,500 元之價格，販
      賣重量不詳之第三級毒品愷他命1 小包予丙○○。
    (三)於98年7 月10日後，同年月19日前之某日，在同上地點，
      以1,500 元之價格，販賣重量不詳之第三級毒品愷他命1
      小包予丙○○，惟因梁婉婷未帶現金，甲○○同意丙○○
      可於下次購買毒品時一併補足。
    (四)於98年7 月19日凌晨1 時30分許，與丙○○相約在臺北縣
      新莊市○○路92號1 樓前，以1,500 元之代價販賣愷他命
      1 小包（毛重4.7 公克，因鑑驗使用0.01公克）予丙○○
      ，甲○○並自丙○○處收受本次及前次之愷他命價金共計
      3,000 元，旋遭警方當場查獲，並自丙○○處扣得前揭由
      甲○○所交付之愷他命1 小包（毛重4.7 公克，因鑑驗使
      用0.01公克），及自甲○○處扣得前揭販賣毒品所得3000
      元、黑色手提包1 個、愷他命9 包（合計毛重41 .3 公克
      ，因鑑驗使用0.01公克）、含有MDMA及愷他命成分之黃色
      藥丸21顆、毒品分裝袋100 只、電子磅秤1 臺、NOKIA 廠
      牌行動電話（內含0000000000號SIM 卡）、同廠牌雙卡行
      動電話各1 具（內含0000000000號及0000000000號SIM 卡
      各1 張）及其他現金共計14,500元，因而查悉上情。
三、案經桃園縣政府警察局龜山分局移送臺灣板橋地方法院檢察
    署檢察官偵查起訴，及移送臺灣桃園地方法院檢察署檢察官
    呈請臺灣高等法院檢察署檢察長令轉臺灣板橋地方法院檢察
    署檢察官偵查後請求併案審理。
    理  由
壹、證據能力部分
    按被告以外之人於審判外之陳述，雖不符前4 條之規定，而
    經當事人於審判程序同意作為證據，法院審酌該言詞陳述或
    書面陳述作成時之情況，認為適當者，亦得為證據，刑事訴
    訟法第159 條之5 第1 項規定甚明。經查，本院以下所引證
    據，被告及辯護人於本院審理中均同意有證據能力，而本院
    審酌前揭證據作成之情況，亦無違法或不當之處，揆諸前揭
    規定，上開證據自均有證據能力無疑，合先敘明。
貳、被告有罪部分
一、訊據被告甲○○就上揭犯罪事實全部坦承不諱，其中販賣第
    三級毒品愷他命部分，核與證人丙○○於本院審理中證稱：
    98年7 月19日凌晨1 點半左右，我在新莊頭前路被警察查獲
    ，我當時是去找綽號阿其的被告買愷他命，被告拿愷他命給
    我後，就被警察抓了，我都是用手機跟被告聯絡，我總共向
    被告買過四次愷他命，我在偵查中所說第一次是98年6 月中
    旬某天晚上，在新莊中誠街及中和街口，第二次是大約同年
    6 月底某日晚間，第三次是同年7 月19日前幾天，第四次就
    是7 月19日，前三次地點都一樣，每次都是用1,500 元買1
    包愷他命，第三次沒有給被告錢，所以第四次買的時候一次
    給被告3,000 元等情，都確屬實在。我向被告買愷他命，都
    是用手機聯絡，並以現金付給被告，價格就是一包1,500 元
    ，被告會在電話中跟我說有沒有毒品，有的話就會問我在哪
    裡，我跟他講地點後，被告就會叫我等一下，他到了之後會
    打電話給我。我是拿錢跟被告買愷他命，並不是請被告幫我
    去跟別人買；我是現場付錢給被告，被告就當場把毒品拿給
    我，被告並沒有再去其他地方拿毒品等語相符（見本院卷第
    84-86 頁）。而就被告所犯幫助施用第二級毒品MDMA犯行部
    分，亦核與證人乙○○於本院審理中證稱：我和被告是男女
    朋友，同居了三、四年，感情很好，我曾經有一次委託被告
    幫我買搖頭丸，我說我想吃，叫被告去想辦法，錢我會出，
    所以我給被告500 元，被告拿錢就出門去，回來之後有給我
    一顆搖頭丸，我有吃半顆，但我不知道被告出去那裡買的等
    語相符（見本院卷第104-107 頁）。此外，並有如附表二所
    示之物扣案可資佐證，其中自證人丙○○處扣案之白色結晶
    體一包及自被告處扣案之白色結晶體九包經送鑑定結果，均
    確實含有第三級毒品愷他命之成份一節，亦有台灣檢驗科技
    股份有限公司濫用藥物檢驗報告二份在卷可參（報告編號：
    UL／2009／70863 、UL／2009／70864 ，見本院卷第26、12
    4 頁），綜上調查，自堪認被告前揭自白應與事實相符，本
    件事證已甚明確，被告犯行均堪予認定。
二、至公訴意旨雖認被告前揭交付MDMA予證人乙○○之行為，實
    係以500 元之代價販賣第二級毒品MDMA予乙○○，因認被告
    此部分所為應係犯毒品危害防制條第4 條第2 項之販賣第二
    級毒品罪云云。惟查：
    (一)按以營利之意圖，而交付毒品與他人，並收取對價者，應
      論以販賣毒品罪；苟非基於營利之意圖，而以原價或低於
      原價有償轉讓毒品與他人者，僅得以轉讓毒品罪論處；若
      無營利之意圖，僅基於幫助施用毒品者取得毒品之目的，
      而出面代購，或合資購買，並分攤價金、分享毒品者，則
      屬應否成立施用毒品罪或其幫助犯之範疇，三者行為互殊
      ，且異其處罰（最高法院97年台上字第1864號判決意旨參
      照）。
    (二)查本件證人乙○○於本案偵查及審理中固曾證稱其本人係
      以500 元向被告購買MDMA一顆等語，惟經本院行交互詰問
      後，證人乙○○已詳細證述：伊與被告係同居之男女朋友
      關係，有在施用毒品，平常生活費也都有分擔，當時係伊
      想要施用毒品，便向被告表示伊願意出買毒品的錢500 元
      ，請被告去想辦法，被告拿了錢之後有出門，後來也有拿
      一顆MDMA給伊等語，業見前述。而衡諸常情，證人乙○○
      與被告既係同居之男女朋友關係，且有同財共居之事實，
      則衡諸常情，被告應無為謀區區500 元之蠅頭小利，而販
      賣毒品予同居女友乙○○之必要。且證人乙○○為越南籍
      人士，雖具備中文聽、說之基本能力，惟對於較為細緻之
      概念區分，其理解與表達能力仍非全然流利，是以證人乙○○固曾證述其本人向被告「買500 元之MDMA」等語，然
      依其於本院交互詰問中證述之全部內容詳予稽核，其真意
      應係指其有出資500 元委託被告為其購買MDMA施用，而非
      直接以500元向被告購買MDMA，應無疑義。
    (三)綜上，本件被告辯稱其並未販賣MDMA給乙○○，只是為乙○○購買MDMA供其施用等語，核與上開客觀情狀相符，堪
      予採信。
三、查MDMA為毒品危害防制條例第2 條第1 項第2 款所列之第二
    級毒品，愷他命則為同條項第3 款所列之第三級毒品，均不
    得非法持有、施用、販賣，是核被告甲○○所為係犯同條例
    第4 條第3 項之販賣第三級毒品罪（共四罪）；及刑法第30
    條第1 項、毒品危害防制條例第10條第2 項之幫助施用第二
    級毒品罪，起訴意旨認被告前開所為係犯同條例第4 條第2
    項之販賣第二級毒品罪，容有未洽，業見前述，惟其基本社
    會事實既屬同一，本院自應變更起訴法條併予審理。又被告
    於販賣毒品及幫助施用毒品前持有毒品之行為，應為其販賣
    或幫助施用之高度行為所吸收，不另論罪。另被告所犯幫助
    施用第二級毒品罪部分，爰依刑法第30條第2 項之規定減輕
    其刑。爰審酌被告無視國家對於杜絕毒品犯罪之禁令，明知
    施用毒品者一旦吸食上癮，往往為購得毒品不惜傾家蕩產，
    甚至以非法方法取得購毒之資金，危害社會治安非輕，竟仍
    幫助同居女友施用毒品，又為圖私利販賣毒品予他人，所為
    殊屬可議，惟考量其本件販賣毒品之數量非鉅，價格亦非甚
    高，情節並非甚重，兼以其終能坦承犯行，表明願改過自新
    ，態度尚佳等一切情況，分別量處如附表編號一至編號五所
    示之刑，並定其應執行如主文第一項所示之刑，以資懲儆。
    本件當場扣得被告販賣予丙○○之愷他命1 包（毛重4.7 公
    克，因鑑驗使用0.01公克），係被告供販賣毒品所用之物，
    又被告販賣第三級毒品愷他命所得共計6,000 元，均應依上
    開條例第19條第1 項之規定沒收，其中如附表編號一、二所
    示部分之犯罪所得共計3,000 元並未扣案，如全部或一部不
    能沒收時，以其財產抵償之。至扣案之愷他命9 包（合計毛
    重41.3公克，因鑑驗使用0.01公克）、含有MDMA及愷他命成
    分之黃色藥丸21顆、毒品分裝袋10 0只、電子磅秤1 臺，被
    告供稱均係供其自己施用毒品所用之物；扣案販毒所得3000
    元以外之現金共計14,500元，被告則辯稱係其工作之收入；
    而扣案NOKIA 廠牌雙卡行動電話各1 具（內含0000000000號
    及0000000000號SIM 卡各1 張）及黑色手提包1 個均係日常
    生活之用品，本院查並無積極證據足以證明上開物品與本件
    被告所為本件販賣第三級毒品及幫助施用第二級毒品等犯罪
    事實有何確實之關聯性；至扣案之NO KIA廠牌行動電話（內
    含0000000000號SIM 卡）一具，並非被告所有之物，自均無
    從宣告沒收。末查檢察官請求併案審理部分，與本件起訴部
    分為同一事實，本院自應予審理，均附此說明。
、被告無罪部分：
一、公訴意旨另以：被告甲○○與其女友乙○○基於販賣第二級
    毒品MDMA（俗稱搖頭丸）之接續犯意聯絡，於98年3 月20日
    晚間8 時許，在乙○○當時位於臺北縣樹林市○○街130 之
    2 號13樓居所內，以每顆新臺幣（下同）500 元之價格，共
    同將MDMA藥丸4 顆販售予A1（姓名年籍詳卷，以下簡稱A1）
    ，而收取現金2,000 元；復承前接續犯意，同時於某姓名年
    籍不詳撥打電話訂購MDMA時，由甲○○外出運送並交付不詳
    數量之MDMA予該買家，因認被告甲○○此部分所為係犯毒品
    危害防制條例第4 條第2 項之販賣第二級毒品罪云云。
二、按犯罪事實應依證據認定之，無證據不得認定犯罪事實；又
    不能證明被告犯罪者，即應諭知無罪之判決，刑事訴訟法第
    154 條、第301 條第1 項分別定有明文。
三、本件公訴人認被告甲○○涉有販賣MDMA給A1之罪嫌，無非以
    上揭事實，業據證人A1指證明確，資為依據。惟訊據被告堅
    決否認有上揭犯行，並辯稱：98年3 月20日當時我人不在台
    灣，不可能販賣毒品給A1等語。經查：本件被告於98年1 月
    6 日自台灣出境，至98年3 月25日始入境台灣一節，有內政
    部入出國及移民署98年10月9 日移署資處雲字第0980146237
    號函暨所附入出國日期證明書一份在卷可按（見本院卷第51
    -52 頁），是以前揭起訴意旨所指被告販賣MDMA予A1及不詳
    買家之時間「98年3 月20日」，被告確實不在台灣境內，自
    無從在台北縣樹林市販賣MDMA給A1無疑。況且，本院遍查全
    卷，亦無A1之年籍資料可資參酌。綜上所述，本院自難僅憑
    顯有瑕疵可指之證人A1片面證述，即遽認被告確有其所指販
    賣MDMA之犯行，揆諸首開說明，本件被告犯罪既顯然不能證
    明，自應為其無罪之諭知。
據上論斷，應依刑事訴訟法第299 條第1 項前段、第300 條、第
301 條第1 項，毒品危害防制條例第4 條第3 項、第10條第2 項
、第19條第1 項，刑法第11條、第30條第1 項、第2 項、第51條
第5 款、第9 款，判決如主文。
本案經檢察官林常智到庭執行職務。
中    華    民    國    99    年    1     月    19    日
                  刑事第二十一庭  審判長法  官  陳信旗
                                        法  官  俞秀美
                                        法  官  許映鈞
上列正本證明與原本無異。
如不服本判決，應於判決送達後10日內敘明上訴理由，向本院提
出上訴狀 (應附繕本) ，上訴於臺灣高等法院。其未敘述上訴理
由者，應於上訴期間屆滿後20日內向本院補提理由書「切勿逕送
上級法院」。
                                        書記官  范煥堂
中    華    民    國    99    年    1     月    20    日
附表：
┌──┬────────────┬───────────┐
│編號│      主    文          │     備    註         │
├──┼────────────┼───────────┤
│ 一 │甲○○販賣第三級毒品，處│於98年6 月中旬某日晚間│
│    │有期徒刑伍年貳月。犯罪所│販賣予丙○○。        │
│    │得新臺幣壹仟伍佰元沒收，│                      │
│    │如全部或一部不能沒收，以│                      │
│    │其財產抵償之。          │                      │
├──┼────────────┼───────────┤
│ 二 │甲○○販賣第三級毒品，處│於98年6 月底某日晚間販│
│    │有期徒刑伍年貳月。犯罪所│賣予丙○○。          │
│    │得新臺幣壹仟伍佰元沒收，│                      │
│    │如全部或一部不能沒收，以│                      │
│    │其財產抵償之。          │                      │
├──┼────────────┼───────────┤
│ 三 │甲○○販賣第三級毒品，處│於98年7 月10日後，同年│
│    │有期徒刑伍年貳月。犯罪所│月19日前之某日販賣予梁│
│    │得新臺幣壹仟伍佰元沒收。│婉庭。犯罪所得1,500 元│
│    │                        │業已扣案。            │
├──┼────────────┼───────────┤
│ 四 │甲○○販賣第三級毒品，處│於98年7 月19日販賣予梁│
│    │有期徒刑伍年貳月，扣案之│婉庭。犯罪所得1,500 元│
│    │第三級毒品愷他命壹包（毛│業已扣案。            │
│    │重肆點柒公克，因鑑驗使用│                      │
│    │零點零壹公克）沒收及犯罪│                      │
│    │所得新臺幣壹仟伍佰元均沒│                      │
│    │收。                    │                      │
├──┼────────────┼───────────┤
│ 五 │甲○○幫助施用第二級毒品│甲○○幫助乙○○施用第│
│    │，處有期徒刑肆月。      │二級毒品MDAM。        │
├──┼────────────┼───────────┤
│ 六 │甲○○被訴販賣第二級毒品│檢察官起訴被告甲○○與│
│    │罪部分無罪。            │乙○○共同販賣第二級毒│
│    │                        │品MDAM予A1部分。      │
└──┴────────────┴───────────┘
附錄本案所犯法條全文
毒品危害防制條例第4條
製造、運輸、販賣第一級毒品者，處死刑或無期徒刑；處無期徒
刑者，得併科新臺幣1千萬元以下罰金。
製造、運輸、販賣第二級毒品者，處無期徒刑或7年以上有期徒
刑，得併科新臺幣7百萬元以下罰金。
製造、運輸、販賣第三級毒品者，處5年以上有期徒刑，得併科
新臺幣5百萬元以下罰金。
製造、運輸、販賣第四級毒品者，處3年以上10年以下有期徒刑
，得併科新臺幣3百萬元以下罰金。
製造、運輸、販賣專供製造或施用毒品之器具者，處1年以上7年
以下有期徒刑，得併科新臺幣1百萬元以下罰金。
前5 項之未遂犯罰之。
毒品危害防制條例第10條
施用第一級毒品者，處 6 月以上 5 年以下有期徒刑。
施用第二級毒品者，處 3 年以下有期徒刑。

司法院資訊處製作；財團法人民間司法改革基金會備份。
